臺灣桃園地方法院刑事判決　　　　　　　93年度訴字第1041號
公　訴　人　臺灣桃園地方法院檢察署檢察官
被　　　告　乙○○
上列被告因偽造文書等案件，經檢察官提起公訴（九十三年度調
偵字第七十七號），被告於本院準備程序進行中，就被訴事實為
有罪之陳述，經本院告知簡式審判程序意旨，並聽取公訴人及被
告之意見後，本院合議庭裁定依簡式審判程序審理，本院判決如
下：
    主  文
乙○○連續意圖為自己不法之所有，而侵占對於業務上所持有之
物，處有期徒刑壹年貳月。
    事  實
一、乙○○自民國九十一年八月一日起至九十二年七月三十一日
    止，擔任桃園縣中壢市○○街一號「翰林華城社區」第九屆
    管理委員會之財務委員一職，負責該社區住戶管理費用之收
    取、支付應付帳款等事項，為從事業務之人。詎其竟基於意
    圖為自己不法所有之概括犯意，於任職該社區管理委員會財
    務委員之期間，連續將所收取及提領如附表所示之應付費用
    、利息收入、管理費收入等共計新臺幣（下同）一百九十七
    萬九千Ｏ四十二元之款項，加以挪用而侵占入己，並為掩飾
    其侵占其中一百六十二萬元之犯行，於九十二年八月五日交
    接財務委員職務前某日，在該社區管理委員會之定期存款帳
    戶（新竹國際商業銀行，帳號：0000000000號）
    之存單存摺存單明細表之私文書上，將其於九十二年八月一
    日存入之定期存款金額由十八萬元變造為一百八十萬元後，
    於管理委員會交接時提出交付下屆管理委員會而行使之，足
    生損害於翰林華城社區住戶及該管理委員會。嗣經該社區第
    十屆管理委員會於交接之後，核對帳目察覺有異，始獲悉上
    情。
二、案經翰林華城社區管理委員會訴請臺灣桃園地方法院檢察署
    檢察官偵查起訴。
    理  由
一、程序部分：本件被告乙○○所犯係死刑、無期徒刑或最輕本
    刑為三年以上有期徒刑以外之罪，其於準備程序中就被訴事
    實為有罪之陳述，經本院告知簡式審判程序之旨，並聽取當
    事人意見後，經本院合議庭依刑事訴訟法第二百七十三條之
    一第一項規定裁定由受命法官獨任進行簡式審判程序，合先
    敘明。
二、訊據被告乙○○對於上開事實坦承不諱，核與告訴人翰林華
    城社區管理委員會代理人甲○○指訴情節相符，並有新竹國
    際商業銀行定期存單存摺存單明細表、定期存款戶往來明細
    查詢、活期存款歷史資料查詢明細表、翰林華城社區管理費
    收費明細表、管理費收支明細、被告所出具之確認書、道歉
    書、聲明書等文件附卷為憑，本件事證明確，被告犯行堪以
    認定。
三、核被告所為，係犯刑法第三百三十六條第二項之業務侵占罪
    及同法第二百十六條、第二百十條之行使變造私文書罪。被
    告變造私文書之低度行為行使變造私文書之高度行為所吸收
    ，不另論罪。又被告前後多次業務侵占行為，時間緊接，所
    犯為構成要件相同之罪，顯係出於概括犯意為之，為連續犯
    ，應依刑法第五十六條之規定，論以一罪並加重其刑。另被
    告所犯上開二罪名間，有方法目的之牽連關係，應依刑法第
    五十五條之規定，從一重之業務侵占罪處斷。爰審酌被告素
    行良好，並無前科紀錄，有臺灣高等法院被告全國前案紀錄
    表在卷可稽，且坦認犯行，犯後態度尚稱可取，然其受社區
    住戶之託，管理社區財產，竟趁職務之便，侵占社區基金，
    金額高達一百九十七萬九千Ｏ四十二元，嚴重侵害社區住戶
    之利益，雖曾與告訴人達成部分和解，然遲未清償，犯罪情
    節可謂重大，所生危害亦非輕微等一切情狀，量處如主文所
    示之刑，以示懲儆。
據上論斷，應依刑事訴訟法第二百九十九條第一項前段、第二百
七十三條之一第一項，刑法第五十六條、第三百三十六條第二項
、第二百十六條、第二百十條、第五十五條，罰金罰鍰提高標準
條例第一條前段，判決如主文。
本案經檢察官徐則賢到庭執行職務。
中　　華　　民　　國　　94　　年　　5 　　月　　20　　日
                  臺灣桃園地方法院刑事第八庭
                          法  官  袁雪華
上正本證明與原本無異。
如不服本判決，應於判決送達後10日內向本院提出上訴狀（應附
繕本），上訴於臺灣高等法院。
                          書記官  邱仲騏
中　　華　　民　　國　　94　　年　　5 　　月　　20　　日
附錄本案論罪科刑之法條：
中華民國刑法第336條第2項
(公務公益侵占罪、業務侵占罪)
對於業務上所持有之物，犯前條第一項之罪者，處六月以上五年
以下有期徒刑，得併科三千元以下罰金。
中華民國刑法第216條
(行使偽造變造或登載不實之文書罪)
行使第二百十條至第二百十五條之文書者，依偽造、變造文書或
登載不實事項或使登載不實事項之規定處斷。
中華民國刑法第210條
(偽造變造私文書罪)
偽造、變造私文書，足以生損害於公眾或他人者，處五年以下有
期徒刑。
　附表：
┌──┬─────────────────┬─────────┐
│編號│　　　　侵占款項　　　　　　　　　│金額　　　　　　　│
│　　│　　　　　　　　　　　　　　　　　│（新台幣：元）　　│　　　　　│
├──┼─────┬───────────┼────┬────┤
│　　│應付款項　│龍鼎保全服務費　　　　│　87,000│合    計│
│一　│　        │尤秀蘭九十二年七月薪資│　21,000├────┤
│　  │　　　　　│全三菱公司服務費　　　│　42,000│ 178,400│　　　　　│
│　　│　　　　　│承三消防公司服務費    │　28,400│　      │
│    │          │（被告由銀行提出該部分│        │        │
│    │          │金額後，未依上開用途支│        │        │
│    │          │付，而予以挪用，侵占入│        │        │
│    │          │己。）                │        │        │
├──┼─────┼───────────┼────┼────┤
│　　│定期存款利│九十一年十二月四日　　│　 2,100│合    計│
│　　│息收入    │九十一年十二月四日　　│　　 525├────┤
│　　│          │九十一年十二月二十三日│　 2,841│　  　　│
│二　│          │九十二年一月六日　　　│　 2,100│   8,642│
│　  │          │九十二年一月六日　　　│　　 525│　      │
│　　│          │九十二年六月二十二日　│　　 551│　      │
│    │          │（利息於上開日期入帳於│        │        │
│    │          │告訴人社區管理委員會活│        │        │
│    │          │期存款帳戶中，新竹國際│        │        │
│    │          │商業銀行，帳號：六四五│        │        │
│    │          │0000000000號│        │        │
│    │          │，被告未記載於社區收支│        │        │
│    │          │明細，而予以挪用，侵占│        │        │
│    │          │入己。）              │        │        │
├──┼─────┼───────────┼────┴────┤
│三　│管理費收入│被告自九十一年八月至九│    172,000       │
│    │          │十二年七月向住戶收取管│                  │
│    │          │理費後，部分未記載於社│                  │
│    │          │區收支明細，而予以挪用│                  │
│    │          │，侵占入己。          │                  │
├──┼─────┼───────────┼─────────┤
│四　│其他金額　│被告應於財務委員任期屆│　　1,620,000     │
│    │          │滿時存入定期存款之金額│                  │
│    │          │，但未存入而以變造金額│                  │
│    │          │之方式掩飾。          │                  │
├──┴─────┴───────────┴─────────┤
│ 合計：1,979,042元                                          │
└──────────────────────────────┘
